【裁判字號】    89,上訴,931
【裁判日期】    890919
【裁判案由】    偽造貨幣
【裁判全文】
臺灣高等法院臺南分院刑事判決         八十九年度上訴字第九三一號 Ｇ
      上  訴  人  臺灣臺南地方法院檢察署檢察官
      上  訴  人
      即  被  告  甲  ○  ○
      選任辯護人  黃  紹  文  律師
      被      告  乙  ○  ○
      指定辯護人  本院公設辯護人  簡  松  柏
右上訴人因被告偽造貨幣案件，不服臺灣臺南地方法院八十九年度訴字第二一０號中
華民國八十九年五月九日第一審判決（起訴案號：臺灣臺南地方法院檢察署八十八年
度偵字第一五四０六號），提起上訴，本院判決如左：
      主      文
原判決關於甲○○罪刑部分撤銷。
甲○○無罪。
其他上訴駁回。
      理      由
一、公訴意旨略以：董俊吉（經原審通緝中，俟緝獲另行審理）、甲○○、乙○○於
    八十八年十二月十五日凌晨一時許與戊○○及另二名不詳姓名男子至臺南市○○
    路○段一八０號六樓金小凱商務俱樂部飲酒作樂，至上午四時許結束向服務員徐
    鐵峰結帳時，總共花費新臺幣（下同）二萬五千元，詎董俊吉、甲○○、乙○○
    竟持偽造之千元大鈔十二張混在真鈔中行使，交給徐鐵峰，由徐鐵峰持之交給會
    計丁○○，因丁○○發覺有異而以防偽筆測試，發現有十二張偽鈔，乃向經理丙○○報告，並向警報案，扣得偽鈔千元券十二張。因認渠等共同涉有刑法第一百
    九十六條第一項行使偽造之通用貨幣罪嫌等語。
二、按犯罪事實應依證據認定之，無證據不得推定其犯罪事實；又不能證明被告犯罪
    者，應諭知無罪之判決，刑事訴訟法第一百五十四條、第三百零一條第一項分別
    定有明文。又認定不利於被告之事實，須依積極證據，苟積極證據不足為不利於
    被告事實之認定時，即應為有利於被告之認定，更不必有何有利之證據。再事實
    之認定，應憑證據，如未能發現相當證據，或證據不足以證明，自不能以推測或
    擬制之方法，為裁判基礎。又按在訴訟上用以證明事實之證據，須於通常一般之
    人均不致於有所懷疑，而得確信其為真實之程度者，始得據以為有罪之認定，倘
    其證明尚未達到此一程度，而有合理之懷疑性存在，致使無從為有罪之確信時，
    即應為無罪之判決，最高法院三十年上字第八一六號、四十年臺上字第八六號、
    七十六年臺上字第四九八六號判例可資參照。
三、本件公訴人認被告甲○○、乙○○等涉有行使偽造之通用貨幣罪嫌，無非以渠等
    持他人交付之偽鈔付款，顯與共犯被告董俊吉有犯意聯絡、行為分擔，並有偽造
    之新臺幣一千元十二張扣案，為其所憑論據。
四、訊之上訴人即被告甲○○及被告乙○○均堅決否認前開犯行，甲○○辯稱：伊係
    金小凱商務俱樂部會員，當天係董俊吉請客喝酒，不知董俊吉使用偽鈔，否則不
    會帶去認識的地方喝酒；又當天喝酒後董俊吉交伊十八張千元鈔，表示所帶金錢
    不，伊另取七千元加入交乙○○付帳，並無摻入偽鈔等語。乙○○辯稱：伊當
    天在甲○○工作處，受邀同去喝酒，並不知道所交付清償消費款之鈔票係偽鈔，
    且事情發生後甲○○通知伊立即返回現場處理，如知喝酒使用偽鈔，伊不必回去
    等語。
五、經查：
  (一)本件被告甲○○、乙○○均不否認於右揭時地飲酒作樂及以扣案之偽鈔付帳等事
    實，核與證人徐鐵峰、丁○○、丙○○於原審供述情節相符。又前揭十二紙偽鈔
    上之浮水印與真鈔不同，一千元文字及阿拉伯數字無突起，材質較軟，且偽鈔十
    二紙號碼相同，顯係出於同一偽鈔製作人之手，有扣案之十二張偽鈔可證，此部
    分事實應可認定。
  (二)惟查同案被告董俊吉於檢察官偵訊中就偽鈔來源答稱：是二天前（即八十八年十
    二月十三日）下午二時在該店樓下、國花戲院對面，即中央信託局臺南分局提款
    機提領三萬元，當天還給甲○○五千元，其餘二萬五千元在甲○○的遊藝場玩到
    剩一萬八千元（詳偵查卷第十一頁）。經原審函詢中央信託局臺南分局之結果，
    八十八年十二月十三日及十二日下午二時前後，該局忠義路門口之提款機並無經
    人提領三萬元之紀錄，且該局置入提款機內供人提領之現鈔均經整理查驗，確認
    為真鈔後，方置入提款機內供人提領，有該局八十九年四月十一日南發營字第八
    九二六五０之０二四五號函及該局八十八年十二月十二日及十三日之提款機交易
    明細表在卷可稽，足證同案被告董俊吉前述所辯，顯屬虛偽。本案所使用之偽鈔
    質地相同，且同一號碼，已詳前述，原則上應屬一人使用之可能性較大，而同案
    被告董俊吉交付與甲○○之千元鈔計十八張，甲○○補足七千元，僅千元鈔七張
    ，然扣案偽鈔為十二張，如由一人支付，則應在十八張之中掍雜使用較為合理。
    被告甲○○所辯偽鈔非其所使用，自非全然不足採信。
  (三)另按刑法第一百九十六條第一項：行使偽造之通用貨幣罪之構成，須以行為人於
    明知為偽造之通用貨幣而仍持以行使為要件，而行為人是否明知，依前開實務見
    解，除有行為人自白其犯意之場合，自須以具有嚴格證明資料具有證據能力之積
    極證據始足以證明行為人內心之犯意，而不得以猜測、模糊不清等不具證據能力
    之證據遽以作為判斷之依據。本件被告甲○○及乙○○自警訊時起即堅決否認知
    悉其所持有行使者為偽造之鈔券，渠等辯詞前後一致並互核相符。且渠等消費之
    商務俱樂部燈光昏暗，被告等人當日均喝酒，略帶醉意，辨識偽鈔之能力顯較正
    常之人為低，自難以經手即認定為明知偽造之通用貨幣而行使。雖證人丁○○曾
    於原審到庭證稱：二萬五千元中，十二紙偽鈔分別摻雜其間，並非僅前十八紙有
    偽鈔，後七紙全無偽鈔之情況等語。則被告甲○○即不無亦持偽鈔行使可能，惟
    依常情，使用偽鈔摻雜真鈔行使，集中由一人保管行使，可使真鈔較多而不易發
    覺偽鈔，自無再分由二人持有，更由一持有人表示不足付款，再由另一人補足之
    必要，故此臆測，尚嫌無據。次查被告乙○○更非酒帳付款人，故實不宜遽以其
    代被告甲○○、董俊吉前去付清消費款一節，即推論其有何明知而仍行使偽造通
    用貨幣之主觀犯意。
六、綜上所述，本件依調查所得證據，尚不足以證明被告甲○○、乙○○確有公訴人
    所指之上開行使偽造通用貨幣犯行，此外復查無其他確切之證據足資證明被告二
    人確有上開犯行，被告甲○○、乙○○被訴行使偽造通用貨幣罪嫌，應屬不能證
    明。原審因予諭知被告乙○○無罪部分，本院經核於法並無不合，檢察官上訴意
    旨，仍執前詞，指摘原判決不當，為無理由，應予駁回。原審就被告甲○○部分
    ，疏未詳查，遽予論罪科刑，自有未洽，被告上訴意旨，否認犯行並指摘原判決
    不當，為有理由，自應由本院將該部分原判決撤銷，另為被告甲○○無罪之諭知
    ，以昭平允。
七、扣案偽鈔十二張，應俟同案被告董俊吉緝獲後一併處理。
據上論斷，應依刑事訴訟法第三百六十八條、第三百六十九條第一項前段、第三百六
十四條、第三百零一條第一項，判決如主文。
本案經檢察官曾顯智到庭執行職務。
中    華    民    國      八十九      年      九      月      十九      日
                                  臺灣高等法院臺南分院刑事第五庭
                                      審判長法官  茆    臺    雲
                                            法官  曾    平    杉
                                            法官  李    文    福
右正本證明與原本無異。
如不服本判決，應於判決送達後十日內向本院提出上訴狀，其未敘述理由者並應於提
出上訴狀後十日內向本院補提理由書（應附繕本)。
                                      法院書記官  李    良    倩
中    華    民    國      八十九      年      九      月      二十      日


司法院資訊處製作；財團法人民間司法改革基金會備份。
